臺灣屏東地方法院刑事判決　　　　　　　91年度訴緝字第45號
公　訴　人　臺灣屏東地方法院檢察署檢察官
被　　　告　戊○○○
指定辯護人　本院公設辯護人　午○○
上列被告因偽造有價證券等案件，經檢察官提起公訴（88年度偵
緝字第359 號），本院判決如下：
    主  文
戊○○○連續意圖供行使之用，而偽造有價證券，處有期徒刑參
年陸月。如附表一所示以「壬○○」、附表三編號1 、3 、6 、
7 所示以「丁○○」、附表四所示以「丁○○」、附表五編號1
、2 、3 所示以「子○○」、附表五編號4 、5 所示以「乙○○
」為發票人之本票，附表二所示、附表三編號2 、4 、5 所示之
「丑○○」、「丁○○」署名及印文，及偽造之「壬○○」、「
丁○○」、「丑○○」、「子○○」、「乙○○」印章各壹枚，
均沒收。
    事  實
一、戊○○○基於意圖為自己不法所有、行使偽造私文書及意圖
    供行使之用而偽造有價證券之概括犯意，連續為下列詐欺取
    財、偽造有價證券、行使偽造私文書等行為：
  (一)戊○○○於民國84年12月間，向己○○（更名為庚○○，下
    均以互助會單之名己○○稱之）、乙○○（更名為甲○○，
    下均以互助會單之名乙○○稱之）、未○○、辰○○等人召
    集自84年12月15日起至86年10月15日止，以被告為會首之互
    助會1 會，約定每月15日為開標日，採內標制，每會之會款
    為新臺幣（下同）5,000 元，並向己○○、乙○○、未○○
    、辰○○等人佯稱尚有丑○○之人參加2 會，含會首即戊○○○共計23人參加該會，使己○○、乙○○、未○○、辰○○等人不疑有詐，因而參加以戊○○○為會首之該互助會。
    繼於互助會存續中，戊○○○以丑○○無力繼續繳納會款為
    由，而與己○○約定由己○○頂替丑○○1 會，己○○遂參
    加該互助會2 會。嗣先後於86年1 月15日、同年2 月15 日
    開標時，利用會員彼此並未熟識，或因忙碌未到場競標，而
    活會會員未詢問何人得標，會員誤認必有人得標之想法之情
    形下，向活會會員詐稱得標金額均為1,000 元，而向之收取
    會款，致當次活會會員不疑有他而陷於錯誤，分別繳付會款
    ，以此手段分別詐得活會會員會款36,000元（剩餘活會9 會
    ，每會收取4,000 元，共計36,000元）、36,000元（剩餘活
    會9 會，每會收取4,000 元，共計36,000元）。
  (二)戊○○○於85年6 月間，向己○○、乙○○、卯○○、寅○○○等人召集自85年7 月1 日起至87年4 月1 日止，以被告
    為會首之互助會1 會，約定每月1 日為開標日，採內標制，
    每會之會款為10,000元，並向己○○、乙○○、卯○○、寅
    ○○○等人佯稱尚有丑○○之人參加互助會，含會首即戊○○○共計22人參加該會，使己○○、乙○○、卯○○、寅○○○等人不疑有詐，因而參加以戊○○○為會首之該互助會
    。嗣利用會員彼此並未熟識，或因忙碌未到場競標，而活會
    會員亦未詢問何人得標，會員誤認必有人得標之想法之情形
    下，先後於85年10月1 日（未告知得標人）、86年2 月1 日
    （以虛構會員丑○○之名冒標），向活會會員詐稱得標金額
    均為2,000 元，而向之收取會款，致當次活會會員不疑有他
    而陷於錯誤，分別繳付會款，以此手段分別詐得活會會員會
    款144,000 元（22會扣除虛構會員丑○○1 會，再扣除死會
    3 會，每會收取8,000 元，共計144,000 元）、112,000 元
    （22會扣除虛構會員丑○○1 會，再扣除死會7 會，每會收
    取8, 000元，共計112,000 元）。戊○○○先於85年10月1
    日冒標後，又利用不知情之某刻印人員偽造「壬○○」之印
    章1 枚，足生損害於「壬○○」，並利用不知情之不詳姓名
    成年人接續簽發如附表一所示之本票3 張，並均在各該本票
    之發票人欄及金額欄處，蓋用上開偽造之「壬○○」印章（
    產生印文各2 枚），而偽造以「壬○○」名義為發票人，詳
    如附表一所示之本票3 張，並進而分別交付予己○○、乙○○、卯○○等活會會員，作為擔保清償互助會債務之用而持
    以行使。復於86年2 月1 日冒標後，又基於行使偽造私文書
    之犯意，利用不知情之某刻印人員偽造「丑○○」之印章1
    枚，足生損害於「丑○○」，並利用不知情之不詳姓名成年
    人接續簽發如附表二所示之本票形式私文書4 張（未記載發
    票日，故為私文書），並均在各該本票之發票人欄處，偽造
    「丑○○」之署名及蓋用上開偽造之「丑○○」印章（產生
    印文各1 枚），而偽造以「丑○○」名義之本票形式私文書
    ，並進而分別交付予己○○、乙○○、卯○○、寅○○○等
    活會會員，作為擔保清償互助會債務之用而持以行使，足以
    生損害於「丑○○」、己○○、乙○○、卯○○、寅○○○
    。
  (三)戊○○○於85年8 月間，向己○○、乙○○、卯○○等人召
    集自85年8 月25日起至86年11月25日止，以被告為會首之互
    助會1 會，約定每月25日為開標日，採內標制，每會之會款
    為10,000元，並向己○○、乙○○、卯○○等人佯稱尚有丁○○之人參加互助會2 會，含會首即戊○○○共計16人參加
    該會，使己○○、乙○○、卯○○等人不疑有詐，因而參加
    以戊○○○為會首之該互助會。嗣戊○○○利用會員彼此並
    未熟識，或因忙碌未到場競標，而活會會員亦未詢問何人得
    標，會員誤認必有人得標之想法之情形下，先後於85年11月
    25 日 （以虛構會員丁○○之名冒標）、86年1 月25日（以
    虛構會員丁○○之名冒標）、86年2 月25日（以乙○○之名
    冒標，向己○○、乙○○收取會款時則稱子○○得標），向
    活會會員詐稱得標金額均為2,000 元，而向之收取會款，致
    當次活會會員不疑有他而陷於錯誤，分別繳付會款，以此手
    段分別詐得活會會員會款88,000元（16會扣除虛構會員丁○○2會 ，再扣除死會3 會，每會收取8,000 元，共計88,000
    元）、80,000元（16會扣除虛構會員丁○○1 會，再扣除死
    會5 會，每會收取8,000 元，共計80,000元）、80,000元（
    16會扣除死會6 會，每會收取8,000 元，共計80,000元）。
    戊○○○先於85年11月25日冒標後，又利用不知情之某刻印
    人員偽造「丁○○」之印章1 枚，足生損害於「丁○○」，
    並利用不知情之不詳姓名成年人接續簽發如附表三編號1、3
    、6 、7 所示之本票4 張及附表三編號2 、4 、5 所示之本
    票形式私文書3 張（發票日記載不全，僅記載年、日，故為
    私文書），並均在各該本票及本票形式私文書之發票人欄，
    偽造「丁○○」之署名及蓋用上開偽造之「丁○○」印章（
    產生印文各1 枚），而偽造以「丁○○」名義為發票人之本
    票及私文書（詳如附表三所示），並進而分別交付予己○○
    、乙○○、卯○○、寅○○○等活會會員，作為擔保清償互
    助會債務之用而持以行使，足以生損害於「丁○○」、己○○、乙○○。復於86年1 月25日冒標後，利用不知情之不詳
    姓名成年人接續簽發如附表四所示之本票6 張，並均在各該
    本票之發票人欄處，偽造「丁○○」之署名及蓋用上開偽造
    之「丁○○」印章（產生印文各1 枚），而偽造以「丁○○
    」名義之本票6 張，並進而分別交付予己○○、乙○○、卯
    ○○、寅○○○等活會會員，作為擔保清償互助會債務之用
    而持以行使。又於86年2 月25日冒標後，又利用不知情之某
    刻印人員偽造「子○○」、「乙○○」之印章各1 枚，足生
    損害於「子○○」、「乙○○」，並利用不知情之不詳姓名
    成年人接續簽發如附表五所示之本票5 張（其中附表五編號
    4 之本票未扣案），並均在附表五編號1 、2 、3 所示之本
    票發票人欄，偽造「子○○」之署名及蓋用上開偽造之「子
    ○○」印章（產生印文各1 枚），另在附表五編號4 所示之
    本票發票人欄，偽造「乙○○」之署名及蓋用上開偽造之「
    乙○○」印章（產生印文各1 枚），而分別偽造以「子○○
    」、「乙○○」名義為發票人之本票（詳如附表五所示），
    並進而分別將偽造以「子○○」為發票人之本票交付予己○○、乙○○，偽造以「乙○○」名義為發票人之本票交付予
    卯○○等活會會員，作為擔保清償互助會債務之用而持以行
    使。
二、案經己○○、乙○○、未○○、辰○○訴由臺灣屏東地方法
    院檢察署檢察官偵查起訴。
    理  由
壹、證據能力部分：
一、新修正刑事訴訟法係於92年2 月6 日經總統公布，並於92年
    9 月1 日施行，而公布施行之新修正刑事訴訟法施行法增訂
    第7 條之3 復規定：「中華民國九十二年一月十四日修正通
    過之刑事訴訟法施行前，已繫屬於各級法院之案件，其以後
    之訴訟程序，應依修正刑事訴訟法終結之。但修正刑事訴訟
    法施行前已依法定程序進行之訴訟程序，其效力不受影響。
    」，是以92年2 月6 日修正之刑事訴訟法第158 條之3 、第
    159 條至第159 條之3 有關未具結之證言、被告以外之人於
    審判外之供述之證據能力等規定，在新修正刑事訴訟法公布
    施行前，有關告訴人於檢察官或法院訊問時陳述筆錄之證據
    能力，仍應適用修正前刑事訴訟法相關規定。修法前我國刑
    事訴訟法關於證據之種類並未設有限制，倘法院調查其他證
    據後，認為告訴人之陳述查與事實相符者，應可以告訴人之
    陳述作為判決之基礎，並不以對告訴人踐行有關證人之證據
    調查程序，命告訴人具結為必要。是本件告訴人己○○、乙○○、未○○、辰○○在新修正刑事訴訟法施行前，在偵查
    中或法院訊問時之陳述，其效力不受影響，渠等之供述仍具
    證據能力。
二、新修正之刑事訴訟法採改良式當事人進行主義，且為貫徹直
    接審理與言詞審理原則，改行審判集中審理制，有關審判程
    序之進行，以當事人間之攻擊、防禦為主軸，法院並不立於
    絕對主導之地位。且為使審判程序能集中、縝密且順暢有效
    之進行，本法第279 條第1 項復規定：「行合議審判之案件
    ，為準備審判起見，得以庭員一人為受命法官，於審判期日
    前，使行準備程序，以處理第二百七十三條第一項、第二百
    七十四條、第二百七十六條至第二百七十八條規定之事項。
    」依上開規定，通常程序之合議審判案件，受命法官於行準
    備程序之功能，僅在於開始審判前應為相當之準備，所得處
    理之事項，應以同法第273 條第1 項各款及第274 條、第27
    6 條至第278 條所規定之事項為限，非但不負責證據之蒐集
    ，更不再從事證據之實質調查，故就證人之訊問，除有同法
    第276 條第1 項所定「預料證人不能於審判期日到場者，得
    於審判期日前訊問」之例外情形，原則上均應於審判期日行
    之，俾使證人於審判期日當庭所行之訊問及交互詰問程序，
    法院依其言詞陳述語氣及反應等態度證據，能直接獲取正確
    之心證，以為證言價值判斷之準據。從而受命法官於準備程
    序除有上開例外之情形外，並無逕行傳喚並對證人進行訊問
    及交互詰問之權限。至上開刑事訴訟法第279 條第1 項、第
    276 條第1 項規定預料證人不能於審判期日到場，而受命法
    官得於審判期日前行準備程序時訊問證人之例外情形，其所
    稱「預料證人不能於審判期日到場」之原因，參酌同法第17
    8 條第1 項有關證人經合法傳喚，無正當理由不到場，方得
    科以罰鍰並拘提之規定，基於同一法理，亦必有正當理由足
    以預料證人不能於審判期日到場者始得為之，所謂「正當理
    由」，須有一定之客觀事實，可認其於審判期日不能到場並
    不違背證人義務，例如因疾病即將住院手術長期治療，或行
    將出國，短期內無法返國，或路途遙遠，因故交通恐將阻絕
    ，或其他特殊事故，於審判期日到場確有困難者，方足當之
    。必以此從嚴之限制，始符合集中審理制度之立法本旨，否
    則即屬違背法定程序取得之證據（最高法院93年度台上字第
    5185號判決參照）。本案受命法官於準備程序中傳喚證人證
    人己○○、乙○○、辰○○、卯○○、葉方、丙○○、辛○○○、巳○○到庭，為實質之詰問（本院卷第217 至223
    頁、第229 至236 頁、第253 至255 頁、第276 至285 頁）
    ，雖已主動詢問檢察官、被告及辯護人「本院不能預期證人
    證人於審判期日到庭，對於準備程序傳訊證人有何意見？」
    ，經均答：「無意見」，且予以詰問證人，行使詰問權之機
    會後，而對證人己○○等人為實質詰問調查。然對於足以預
    料證人不能於審判期日到場之所謂「正當理由」，並未進行
    實質調查，揆諸前開說明，屬違背法定程序取得之證據。再
    本院審酌違背法定程序之情節，為實現新修正之刑事訴訟法
    採改良式當事人進行主義，且為貫徹直接審理與言詞審理原
    則，改行審判集中審理制，上開證據之取得，對真實之發現
    並無影響等各種情形，依刑事訴訟法第158 條之4 規定，認
    上開違背法定程序取得之證據，無證據能力。
三、按被告以外之人於審判外之言詞或書面陳述，除法律有規定
    者外，不得作為證據，刑事訴訟法第159 條固定有明文。惟
    被告以外之人於審判外之陳述，雖不符同法第159 條之1 至
    之4 規定，而經當事人於審判程序同意作為證據，法院審酌
    該言詞陳述或書面陳述作成時之情況，認為適當者，亦得為
    證據。又當事人、代理人或辯護人於法院調查證據時，知有
    第159 條第1 項不得為證據之情形，而未於言詞辯論終結前
    聲明異議者，視為有前項之同意，此據同法第159 條之5 規
    定甚明。證人己○○、乙○○、辰○○、卯○○、寅○○○
    於檢察事務官詢問時之證述（本院卷第159 至164 頁、第17
    3 至17 5頁、第253 至255 頁、第190 至191 頁），固屬被
    告以外人於審判外之陳述，然本案當事人、辯護人於本院調
    查證據時，就此證據能力問題並未聲明異議，且本院審酌上
    開證人之陳述作為證據核屬適當，依刑事訴訟法第159 條之
    5 第之規定，自得為證據。
貳、犯罪事實所憑之證據及理由：
甲、訊之被告戊○○○固坦承自任會首召集上開互助會之事實，
    然矢口否認有詐欺取財、行使偽造私文書及偽造有價證券之
    犯行，辯稱：伊沒有冒標會，也沒有開本票，本票都是別人
    開的，伊不認識字，不記得是何人得標的，也找不到丑○○
    、丁○○等死會會員云云。惟查：
一、84年12月15日起至86年10月15日止之互助會：
  (一)被告所召集自84年12月15日起至86年10月15日止之互助會，
    己○○原參加1 會，繼於互助會存續中，被告以丑○○無力
    繼續繳納會款為由，而與己○○約定由己○○頂替丑○○1
    會，己○○遂參加該互助會2 會；乙○○參加4 會（分別以
    乙○○2 會、安秀琴1 會、安進源1 會名義）、未○○2 會
    （分別以春姿、陳連城名義）、辰○○1 會（以大統名義，
    係與未○○合夥參加），且均為活會等情，業據證人己○○
    、乙○○、未○○、辰○○於偵查中及本院審理時證述甚詳
    （86年度偵字第4463號偵查卷第36頁、88年度偵緝字第359
    號偵查卷第43頁、本院91年度訴緝字第45號卷第331 至334
    頁），並有互助會單1 份附卷可稽（置於本院證物袋內），
    足認該互助會尚有活會9 會。而被告所召集之互助會係於86
    年3 月間即停止開標一情，亦據證人己○○、乙○○於本院
    審理時證述在卷（本院90年度訴字第546 號卷第19頁），堪
    認被告所召集之互助會均於86年3 月起停止開標而停會。該
    互助會連會首共計23會，最後1 次開標日期為86年2 月15日
    是其死會應為15會，活會為8 會，然該互助會尚餘活會9 會
    ，故被告就該互助會於86年2 月15日開標時，顯有冒標1會
    之事實，應堪認定。再該互助會於86年1 月15日開標時，其
    死會應為14會，活會為9 會，該互助會尚餘活會9 會，活會
    數雖相符，然活會會員己○○、乙○○、未○○、辰○○等
    人共9 會均未參與投標，故被告就該互助會於86年1 月15日
    開標時，顯有冒標1 會之事實，亦堪認定。至於被告將屬虛
    構會員之「丑○○」活會1 會轉讓予己○○部分，因單純以
    虛構會員名義參加互助會，倘無冒標行為，即不成立犯罪（
    詳如後述），是此部分尚難認被告有詐欺取財犯行，併此敘
    明。
  (二)因證人己○○、乙○○、未○○、辰○○等人均不能明確證
    述被告冒標時間、金額及名義人，故此部分之利益歸於被告
    ，即以詐欺金額最少者為認定被告詐欺之金額。該互助會標
    金大部分為1,000 元之事實，業據證人己○○、辰○○於本
    院審理時證述甚詳（本院91年度訴緝字第45號卷第332 頁、
    333 頁背面，下稱本院卷），故投標金額認定為1,000 元。
    次按民間互助會已得標之死會會員，無論同組何一會員得標
    及其願出標金若干，均需繳納當期全額會款，縱會首施用詐
    術以他會員名義冒標，並向死會會員收取會款，因該等死會
    會員本負有繳納會款之義務，而非陷於錯誤交付會款予會首
    ，自無構成詐欺取財罪之可言（最高法院83年度台上字第41
    53號判決參照），故會首冒名盜標，其詐欺對象，應限於活
    會會員，其詐欺所得之款，應僅限於未得標會員（即活會會
    員）繳納之會款。故被告冒標日期自以最後2 次開標日期（
    即86年1 月15日、86年2 月15日）所詐欺之活會會員最少，
    是其冒標日期應認係86年1 月15日及86年2 月15日。
二、85年7 月1 日起至87年4 月1 日止之互助會：
  (一)被告所召集自85年7 月1 日起至87年4 月1 日止之互助會，
    己○○、乙○○、卯○○、寅○○○各參加1 會，且均為活
    會，該互助會得標會員需開立本票交與活會會員作為擔保等
    情，業據證人己○○、乙○○、卯○○、寅○○○於偵查中
    及本院審理時證述甚詳（86年度偵字第4463號偵查卷第36頁
    、88年度偵緝字第359 號偵查卷第43頁、本院卷第159 至16
    4 頁、第173 至175 頁、第253 至255 頁、第190 至191 頁
    、第331 至334 頁），並有互助會單1 份附卷可稽（置於本
    院證物袋內），核與被告於本院審理時供述：10,000元的會
    （互助會）有寫本票等語相符（本院卷第32頁），是此部分
    之事實，應堪認定。而己○○、乙○○、卯○○所持有之如
    附表一所示之「壬○○」名義簽發之本票，係因被告向己○○、乙○○、卯○○收取會款時，所交付之本票一情，亦據
    證人己○○、乙○○、卯○○證述在卷，並有上開本票3張
    附卷可稽（置於本院證物袋內）。徵之上開互助會單，並無
    「壬○○」之名義參加該互助會者，是被告於85年10月1日
    冒標及偽造有價證券之事實，已堪認定。
  (二)又按本票之發票年月日，依票據法第120 條第1 項第6 款規
    定，為絕對必要記載之事項，其未記載發票年月日者，即無
    票據法上關於本票規定之適用，而非屬有價證券，僅係單純
    之私文書（最高法院88年度台上字第4310號、92年度台上字
    第7289號判決參照）。附表二所示之未記載發票年月日之本
    票，揆諸前開說明，性質上為私文書。而己○○、乙○○、
    卯○○、寅○○○所持有之如附表二所示之「丑○○」名義
    簽發之未記載發票日之本票形式之私文書，係被告因向己○○、乙○○、卯○○、寅○○○收取會款時，所交付一情，
    亦據證人己○○、乙○○、卯○○、寅○○○證述在卷，並
    有上開本票形式之私文書4 張足憑（置於本院證物袋內）。
    且徵之上開本票形式之私文書，附表二編號1 、2 所示之本
    票形式之私文書與附表二編號3 、4 所示本票形式之私文書
    ，其書寫筆跡之字體、運筆習慣、轉折並不相符，顯非同一
    人所書寫，然印文卻相同，倘附表二所示本票形式之私文書
    果係由「丑○○」所簽發，何以筆跡卻不相符？再自稱「丑
    ○○」之人，除參加本互助會外，尚且參加被告所召集之84
    年12月15日、85年3 月1 日、85年11月15日互助會各2 會，
    有互助會單3 份可稽（置於本院證物袋內），而上開3 互助
    會均未發現有「丑○○」得標之情形（詳如後述），是「丑
    ○○」應為活會會員，且就其參加被告所召集之4 份互助會
    ，其中3 份屬活會，「丑○○」應為被告之債權人，衡情自
    無躲避之必要。然己○○、乙○○、未○○、辰○○、卯○○等人均稱未能尋得「丑○○」，被告亦供稱不知丑○○住
    居所云云。是「丑○○」顯為被告虛構之會員，故被告假借
    虛構會員「丑○○」冒標及行使偽造私文書之事實，堪以認
    定。再因證人己○○、乙○○、卯○○、寅○○○等人均不
    能明確證述被告冒標時間、金額，故此部分之利益歸於被告
    ，即以詐欺金額最少者為認定被告詐欺之金額。該互助會標
    金大部分為2,000 元之事實，業據證人己○○於本院審理時
    證述甚詳（本院卷第333 頁背面），故投標金額認定均為2,
    000 元，被告冒標日期自以最後1 次開標日期（即86年2 月
    1 日）所詐欺之活會會員最少，是其冒標日期應認係86年2
    月1 日。
三、85年8 月25日起至86年11月25日止之互助會：
  (一)被告所召集自85年8 月25日起至86年11月25日止之互助會，
    己○○、乙○○、卯○○各參加2 會、3 會、1 會，且均為
    活會，該互助會得標會員需開立本票交與活會會員作為擔保
    等情，業據證人己○○、乙○○、卯○○、寅○○○於檢察
    事務官詢問時之證述甚詳（本院卷第159 至164 頁、第173
    至17 5頁、第253 至255 頁、第190 至191 頁），並有互助
    會單1 份附卷可稽（置於本院證物袋內），核與被告之自白
    相符，是此部分之事實，應堪認定。而己○○、乙○○、卯
    ○○所持有之如附表三編號1 、3 、6 、7 所示之本票4 張
    ，附表三編號2 、4 、5 所示之本票形式私文書3 張（發票
    日記載不全，僅記載年、日），及如附表四所示之本票6 張
    ，係被告因向己○○、乙○○、卯○○收取會款時，所交付
    之本票一情，亦據證人己○○、乙○○、卯○○證述在卷，
    並有上開本票及本票形式之私文書附卷可稽（置於本院證物
    袋內）。而徵之上開本票及本票形式之私文書，票載發票人
    「丁○○」之地址竟有「潮州鎮○○路2 巷34號」、「大寮
    鄉○○路236 號」不同之住居所，且己○○、乙○○、卯○○等人均稱未能尋得「丁○○」，被告亦供稱不知「丁○○
    」住居所云云。是「丁○○」顯為被告虛構之會員，故被告
    假借虛構會員「丁○○」冒標、偽造有價證券及行使偽造私
    文書之事實，堪以認定。
  (二)另己○○、乙○○所持有之如附表五編號1 、2 、3 所示以
    「子○○」為發票人之本票，卯○○所持有之如附表五編號
    4 、5 所示以「乙○○」為發票人之本票，係因被告向己○○、乙○○、卯○○收取會款時，所交付之本票一情，亦據
    證人己○○、乙○○、卯○○證述在卷，並有上開本票附卷
    可稽（置於本院證物袋內）。而乙○○並未投標，亦未簽發
    上開本票，業據乙○○證述甚詳。且徵之上開以「乙○○」
    為發票人之本票簽名，與乙○○於偵查及本院筆錄上之簽名
    比對，其書寫筆跡之字體、運筆習慣、轉折並不相符，故乙○○證稱並未簽發該本票等語，即堪採信。又己○○係受僱
    於乙○○，與乙○○在同一場所工作等情，業據己○○於本
    院審理時證述在卷（本院卷第333 頁背面），被告既冒乙○○之名投標，為掩飾其冒標犯行，其交付予己○○、乙○○
    之本票自不能仍以「乙○○」為發票人，被告故交付予己○○、乙○○之本票係以「子○○」為發票人，亦與事理相符
    。再參以上開互助會單，並無「子○○」之名義參加該互助
    會者，是被告於86年2 月28日冒標及偽造有價證券之事實，
    足堪認定。因證人己○○、乙○○、卯○○等人均不能明確
    證述被告冒標時間、金額及名義人，故此部分之利益歸於被
    告，即以詐欺金額最少者為認定被告詐欺之金額。該互助會
    標金大部分為2,000 元之事實，業據證人己○○於本院審理
    時證述甚詳（本院卷第333 頁背面），故投標金額均認定均
    為2,000 元。
四、又己○○、乙○○、卯○○等人持有之如附表三、四、五所
    示之本票張數，或有與其參加之互助會會數不相符之情形，
    然己○○、乙○○、卯○○等人因多次參加被告所召集之互
    助會，因信任被告，而未區分被告所交付之本票是否與其所
    參加之各互助會會數相符等情，業據己○○、乙○○、卯○○證述在卷，故尚難以此為被告有利之認定。另被告所召集
    之10,000元互助會約定會首收取會款時須交付得標會員所開
    立之本票，被告雖有上開冒標及偽造有價證券犯行，然並無
    其他積極證據足認被告確實依約定對其他活會會員收取會款
    時，亦有偽造本票進而交付偽造本票之行為，是此部分應為
    被告有利之認定，即被告所偽造之本票僅如附表所示為限，
    併此敘明。綜上所述，被告所辯顯係卸責之詞，均不足採信
    ，本案事證明確，被告犯行堪以認定。
乙、查被告戊○○○對其召集互助會，利用會員彼此並未熟識，
    或因忙碌未到場競標，而活會會員未詢問何人得標，會員誤
    認必有人得標之想法之情形下，而向之收取會款，核其所為
    ，係犯刑法第339 條第1 項之詐欺取財罪。被告偽造如附表
    一所示以「壬○○」、附表三編號1 、3 、6 、7 所示以「
    丁○○」、附表四所示以「丁○○」、附表五編號1 、2 、
    3 所示以「子○○」、附表五編號4 、5 所示以「乙○○」
    為發票人之本票，則係犯刑法第201 條第1 項之偽造有價證
    券罪。被告偽造如附表二所示、附表三編號2 、4 、5 所示
    之本票形式之私文書，並進而行使，核其所為則係犯刑法第
    216 條、第210 條行使偽造私文書罪。被告利用不知情之成
    年刻印者偽刻「壬○○」、「丁○○」、「丑○○」、「子
    ○○」、「乙○○」名義之印章，及利用不知情之不詳姓名
    成年人偽造上開本票、本票形式之私文書，均為間接正犯。
    又其於上開本票形式之私文書偽造「丑○○」、「丁○○」
    署名及印文，係偽造私文書之部分犯行，且被告偽造私文書
    行為應為行使偽造私文書之高度行為所吸收，僅論以行使偽
    造私文書罪。被告於上開本票上偽造「壬○○」印文，及偽
    造「丁○○」、「子○○」、「乙○○」之印文、署名之行
    為，均係偽造有價證券之部分行為，且被告行使偽造有價證
    券行為應為偽造有價證券之高度行為所吸收，僅論以偽造有
    價證券罪。且按連續犯之成立，除主觀上須基於一個概括之
    犯意外，客觀上須先後數行為，逐次實施而具連續性，侵害
    數個同性質之法益，其每一前行為與次行為，依一般社會健
    全觀念，在時間差距上，可以分開，在刑法評價上，各具獨
    立性，每次行為皆可獨立成罪，構成同一之罪名，始足當之
    ；如數行為於同時同地或密切接近之時地實施，侵害同一法
    益，各行為之獨立性極為薄弱，依一般社會健全觀念，在時
    間差距上，難以強行分開，在刑法評價上，以視為數個舉動
    之接續施行，合為包括之一行為予以評價，較為合理，則屬
    接續犯，而為包括之一罪。經查被告於各該次冒標會款後，
    於各該次接續簽發上開本票、本票形式之私文書，其各次均
    係侵害單一法益，各應為接續犯，均分屬單純一罪。又被告
    於各該次冒標會款後，於各該次冒標同時向活會會員詐取會
    款，均係以一行為觸犯數相同之詐欺罪名，為同種想像競合
    犯，應依刑法第55條之規定，分別從一重處斷。被告先後多
    次冒標所犯之行使偽造私文書、偽造有價證券、詐欺取財等
    罪，均時間緊接，犯罪構成要件相同，顯係基於概括犯意為
    之，均為連續犯，應依刑法第56條之規定，均應以一罪論，
    並分別加重其刑。被告所犯連續行使偽造私文書、偽造有價
    證券、詐欺取財罪間，有方法結果之牽連關係，屬牽連犯，
    依刑法第55條之規定，應從一重之連續偽造有價證券罪處斷
    。起訴書雖未敘及被告上開行使偽造私文書罪犯行，惟被告
    行使偽造私文書罪犯行與前開已起訴之犯罪事實，具牽連犯
    之裁判上一罪關係，為起訴效力所及，本院自應併予審理。
    茲審酌被告不思以正當手段獲取錢財之犯罪動機、目的、手
    段，其所得錢財數量，為年逾65歲之老人，知識程度不高，
    否認犯行之犯後態度等一切情狀，量處如主文所示之刑。又
    被告所偽造如附表一所示以「壬○○」、附表三編號1 、3
    、6 、7 所示以「丁○○」、附表四所示以「丁○○」、附
    表五編號1 、2 、3 所示以「子○○」、附表五編號4 、5
    所示以「乙○○」為發票人之本票，雖僅如附表五編號4 所
    示以「乙○○」為發票人之本票未扣案，然不能證明業已滅
    失，是依刑法第205 條之規定，不問屬於犯人與否均沒收。
    至如上開本票上偽造之署名及印文，因就各該本票已經沒收
    而包括在內，毋庸重為沒收之宣告，併此敘明。被告偽造如
    附表二所示、附表三編號2 、4 、5 所示之「丑○○」、「
    丁○○」署名、印文，應依刑法第219 條規定宣告沒收，另
    偽造之「壬○○」、「丁○○」、「丑○○」、「子○○」
    、「乙○○」印章各1 枚，雖未扣案，然不能證明業已滅失
    ，亦應依刑法第219 條規定宣告沒收。
丙、不另為無罪諭知部分：
一、公訴意旨認被告有於上開有罪部分冒標時，在標單上簽有被
    冒標人之姓名，因認被告另涉有刑法第220 條、第210 條（
    漏引）之偽造準私文書罪嫌；被告召集之自85年7 月1 日起
    至84年4 月1 日止之互助會，尚有冒「癸○」之名義冒標互
    助會，並偽造「癸○」之本票，因認被告亦涉有刑法第201
    條偽造有價證券、第339 條第1 項詐欺取財等罪嫌。惟查：
  (一)證人己○○、乙○○、未○○、辰○○、卯○○、寅○○○
    等人均不曾參加投標，得標之會員、金額均不知情一節，迭
    據證人己○○等人於偵查中及本院審理時證述在卷，足認被
    告係利用會員彼此並未熟識，或因忙碌未到場競標，而活會
    會員未詢問何人得標，會員誤認必有人得標之想法之情形下
    ，向活會會員收取會款，致當次活會會員不疑有他而陷於錯
    誤，分別繳付會款，以此手段施用詐術，並無偽造標單之犯
    行。且本案復未扣得任何標單，對標單上之記載內容為私文
    書（書寫「標單」之意旨、投標者之姓名、欲標取會款所出
    利息之金額）或準私文書（僅書寫投標者之姓名、欲標取會
    款所出利息之金額），亦無從認定，自難認報告有偽造標單
    之犯行。
  (二)被告所召集之上開自85年7 月1 日起至84年4 月1 日止之互
    助會，固有「癸○」名義之會員，且活會會員卯○○、寅○○○亦持有以「癸○」為發票人名義簽發之本票（置於本院
    證物袋內）。然證人卯○○、寅○○○所持有之以「癸○」
    （署名）、「鍾連喜」（印文）為發票人之發票日85年12月
    1 日、金額10,000元本票2 張，以「癸○」為發票人之86年
    3 月2 日、金額10,000元本票2 張，及如附表所示之其他本
    票，均係被告因收取會款或向寅○○○借貸而交付予寅○○○等情，業據證人卯○○、寅○○○於本院審理時證述在卷
    （本院卷第336 、337 頁），是上開以「癸○」為發票人之
    本票究係被告因收取會款而交付予寅○○○，抑或借貸而交
    付予寅○○○，即值啟疑。而亦參加該互助會之己○○、乙○○，並無持有以「癸○」為發票人之本票，有證人己○○
    、乙○○所提之本票可佐（置於本院證物袋內），且上開發
    票日為85年12月1 日，以「癸○」、「鍾連喜」為共同發票
    人之本票2 張，徵之卷附之互助會單7 份（包括不另為無罪
    部分之互助會），均無「鍾連喜」名義之會員，故尚難認發
    票日為85年12月1 日之2 張本票，係被告因收受會款而交付
    予寅○○○。再該互助會係於86年3 月停止開標，詳如前述
    ，而另2 張以「癸○」為發票人之本票，發票日為86年3 月
    2 日，該互助會既已停止開標，證人寅○○○自不可能係因
    會款而收取該2 張本票，是證人寅○○○係因借貸而取得該
    2 張本票，亦堪認定。又被告停止開標後，證人己○○、乙○○、卯○○等人雖證稱：按本票上之地址尋覓，並未發現
    有「癸○」之人等語，然被告既未以「癸○」之名冒標，即
    與詐欺罪之構成要件不符（詳如後述），自難遽為被告不利
    之認定。再查無其他積極證據足認被告向寅○○○借貸時，
    有不法所有之意圖或施用詐術之犯行，就借貸部分雖未經公
    訴人提起公訴，然本院認亦難以詐欺罪相繩，併此敘明。此
    外，復查無其他積極證據足認被告有偽造準私文書、詐欺取
    財、偽造有價證券等犯行，惟公訴意旨認此部分與上開有罪
    部分分別有牽連犯、連續犯之裁判上一罪之關係，爰不另為
    無罪之諭知，附此說明。
二、公訴意旨另以：被告戊○○○自任會首，召集(1)自83年12月
    25日起至86年5 月25日止，每會5,000 元之互助會；(2)自85
    年3 月1 日起至86年10月5 日止，每會5,000 元之互助會；
    (3)自85年11月15日起至87年8 月15日止，每會10,000元之互
    助會；(4)自86年3 月25日起至87年9 月25日止，每會10,000
    元之互助會，再分別以丑○○、丁○○等人名義偽造標單，
    標取會款花用，因認被告此部份亦涉有刑法第220 條第1 項
    、第339 條第1 項等罪嫌。訊據被告堅決否認有上開詐欺及
    偽造文書之犯行，並辯稱：伊因車禍受傷始倒會，並無冒標
    及詐欺之犯行等語。經查：
  (一)按犯罪事實應依證據認定之，無證據不得認定犯罪事實；不
    能證明被告犯罪或其行為不罰者應諭知無罪之判決，刑事訴
    訟法第154 條第2 項及第301 條第1 項分別定有明文。又按
    認定犯罪事實所憑之證據，雖不以直接證據為限，間接證據
    亦包括在內，然而無論直接證據或間接證據，其為訴訟上之
    證明，須於通常一般人均不致有所懷疑，而得確信其為真實
    之程度者，始得據為有罪之認定，倘其證明尚未達到此一程
    度，而有合理之懷疑存在時，即難遽採為不利被告之認定（
    最高法院76年度台上字第4986號判例參照）。
  (二)證人己○○、乙○○所參加之上開(1)、(2)、(3)、(4)互助會，
    及證人未○○、辰○○所參加之上開(3)互助會，並未發現有
    冒標之情事，業據證人己○○、乙○○、辰○○於檢察事務
    官詢問時證述甚詳（本院卷第161 、163 、191 頁），而證
    人即告訴人未○○於偵查中及本院審理時亦從未指述其所參
    加之上開(3)互助會有冒標情事，是公訴人認被告有冒標行為
    ，實屬無據。
  (三)證人己○○、乙○○所參加之上開(1)、(2)、(3)、(4)互助會，
    及證人未○○、辰○○所參加之上開(3)互助會，均係於86年
    3 月停止開標，業據證人己○○、乙○○、辰○○於檢察事
    務官詢問時證述甚詳（本院卷第161 、163 、191 頁）。上
    開(4)互助會係於86年3 月25日方開始起會，足認該互助會並
    未起會進行，故尚難以被告有召集互助會，遽認被告有詐欺
    犯行。而上開(1)、(2)、(3)互助會於86年3 月停止開標時，上
    開(1)互助會尚有活會2 會，而僅有證人即活會會員乙○○1
    會（後轉讓予己○○）提出告訴；上開(2)互助會尚有活會9
    會，而僅有證人即活會會員己○○2 會、乙○○3 會、未○○2 會、辰○○1 會提出告訴；上開(3)互助會尚有活會18會
    ，而僅有證人即活會會員己○○2 會、乙○○3 會提出告訴
    等情，有互助會單附卷可稽（置於本院證物袋內）。徵之上
    開上開(1)、(2)、(3)互助會之活會數均大於提出告訴之活會會
    員數，足證被告並無冒標行為，故被告所辯核與事實相符，
    即堪採信。
  (四)次按民間互助會已得標之死會會員，無論同組何一會員得標
    及其願出標金若干，均需繳納當期全額會款，縱會首施用詐
    術以他會員名義冒標，並向死會會員收取會款，因該等死會
    會員本負有繳納會款之義務，而非陷於錯誤交付會款予會首
    ，自無構成詐欺取財罪之可言，故會首冒名盜標，其詐欺對
    象，應限於活會會員，其詐欺所得之款，應僅限於未得標會
    員（即活會會員）繳納之會款，詳如前述。是倘會首以虛構
    之人名義加入互助會，會首對該虛構之會員應繳納之會款，
    對得標會員仍須負給付義務，故會首對得標會員並無詐取財
    物之行為。如未以虛構之會員名義冒標，對活會會員即無施
    用詐術可言，自難僅以被告以虛構會員加入互助會，遽認其
    有詐欺取財犯行。上開(3)、(4)互助會被告固分別以虛構之會
    員「丑○○」、「丁○○」名義加入互助會，固有互助會單
    附卷可稽（置於本院證物袋內），然因無冒標行為，揆諸前
    開說明，核與詐欺取財罪構成要件不符，尚難以該罪相繩。
  (五)綜上所述，本院認本案卷證並無積極證據足資證明被告就上
    開(1)、(2)、(3)、(4)互助會確實有冒標互助會行為，從而被告
    此部份犯行應屬不能證明。惟公訴人認此部份與被告前開有
    罪部分有連續犯之裁判上一罪之關係，本院爰不另為無罪之
    諭知，併此敘明。
據上論斷，應依刑事訴訟法第299 條第1 項前段，刑法第56條、
第201 條第1 項、第216 條、第210 條、第339 條第1 項、第55
條、第205 條、第219 條，罰金罰鍰提高標準條例第1 條前段等
規定，判決如主文。
本案經檢察官鄭伊鈞到庭執行職務。
中    華    民    國    94    年    11    月    9     日
                  刑事第五庭    審判長法  官   石家禎
                                      法  官   林家聖
                                      法  官   楊文廣
以上正本證明與原本無異。
如不服本判決應於收受本判決送達後十日內向本院提出上訴書狀
，其未敘述上訴理由者，並得於提起上訴後十日內向本院補提理
由書狀（均須按他造當事人之人數附繕本）「切勿逕送上級法院
」
中    華    民    國    94    年    11    月    9     日
                                      書記官   林志憲
附錄論罪科刑法條
刑法第201條：
意圖供行使之用，而偽造、變造公債票，公司股票或其他有價證
券者，處三年以上十年以下有期徒刑，得併科三千元以下罰金。
行使偽造、變造之公債票、公司股票或其他有價證券或意圖供行
使之用收集或交付於人者，處一年以上七年以下有期徒刑，得併
科三千元以下罰金。
刑法第339 條：
意圖為自己或第三人不法之所有，以詐術使人將本人或第三人之
物交付者，處五年以下有期徒刑、拘役或科或併科一千元以下罰
金。
以前項方法得財產上不法之利益或使第三人得之者，亦同。
前二項之未遂犯罰之。
                                                                        Ｆ
刑法第210 條：
偽造、變造私文書，足以生損害於公眾或他人者，處五年以下有
期徒刑。
刑法第216 條：
行使第二百十條至第二百十五條之文書者，依偽造、變造文書或
登載不實事項或使登載不實事項之規定處斷。
附表一：
┌─┬────┬────────┬─────┬────┬───┬────┬─────┐
│編│本票號碼│票載發票人地址  │票載發票日│金額（新│票載發│持票人  │備註      │
│號│        │                │          │臺幣）  │票人  │        │          │
├─┼────┼────────┼─────┼────┼───┼────┼─────┤
│1 │417799  │屏東縣潮州鎮三共│85年10月25│10,000元│壬○○│己○○  │含偽造之印│
│  │        │里天文街18巷1號 │日        │        │      │        │文2 枚    │
│  │        │                │          │        │      │        │          │
├─┼────┼────────┼─────┼────┼───┼────┼─────┤
│2 │417800  │屏東縣潮州鎮三共│85年10月25│10,000元│壬○○│乙○○  │含偽造之印│
│  │        │里天文街18巷1號 │日        │        │      │        │文2 枚    │
│  │        │                │          │        │      │        │          │
├─┼────┼────────┼─────┼────┼───┼────┼─────┤
│3 │0000000 │屏東縣潮州鎮三共│85年10月25│10,000元│壬○○│卯○○  │含偽造之印│
│  │        │里天文街18巷1號 │日        │        │      │        │文2 枚    │
│  │        │                │          │        │      │        │          │
└─┴────┴────────┴─────┴────┴───┴────┴─────┘
附表二：
┌─┬────┬────────┬─────┬────┬───┬────┬─────┐
│編│本票號碼│票載發票人地址  │票載發票日│金額（新│票載發│持票人  │應沒收之署│
│號│        │                │          │臺幣）  │票人  │        │押、印文  │
├─┼────┼────────┼─────┼────┼───┼────┼─────┤
│1 │263451  │                │          │10,000元│丑○○│己○○  │偽造之「黃│
│  │        │                │          │        │      │        │阿珠」署名│
│  │        │                │          │        │      │        │、印文各1 │
│  │        │                │          │        │      │        │枚        │
├─┼────┼────────┼─────┼────┼───┼────┼─────┤
│2 │263453  │                │          │10,000元│丑○○│乙○○  │偽造之「黃│
│  │        │                │          │        │      │        │阿珠」署名│
│  │        │                │          │        │      │        │、印文各1 │
│  │        │                │          │        │      │        │枚        │
├─┼────┼────────┼─────┼────┼───┼────┼─────┤
│3 │196714  │屏東縣潮州鎮三共│          │10,000元│丑○○│卯○○  │偽造之「黃│
│  │        │里天文街18巷1號 │          │        │      │        │阿珠」署名│
│  │        │                │          │        │      │        │、印文各1 │
│  │        │                │          │        │      │        │枚        │
├─┼────┼────────┼─────┼────┼───┼────┼─────┤
│4 │196713  │屏東縣潮州鎮三共│          │10,000元│丑○○│寅○○○│偽造之「黃│
│  │        │里天文街18巷1號 │          │        │      │        │阿珠」署名│
│  │        │                │          │        │      │        │、印文各1 │
│  │        │                │          │        │      │        │枚        │
└─┴────┴────────┴─────┴────┴───┴────┴─────┘
附表三：
┌─┬────┬────────┬─────┬────┬───┬────┬─────┐
│編│本票號碼│票載發票人地址  │票載發票日│金額（新│票載發│持票人  │備註      │
│號│        │                │          │臺幣）  │票人  │        │          │
├─┼────┼────────┼─────┼────┼───┼────┼─────┤
│1 │0000000 │潮州鎮○○路2 巷│85年11月25│10,000元│丁○○│己○○  │含偽造之署│
│  │        │34號            │日        │        │      │        │名、印文各│
│  │        │                │          │        │      │        │1 枚      │
├─┼────┼────────┼─────┼────┼───┼────┼─────┤
│2 │072734  │大寮鄉○○路236 │85年  月25│10,000元│丁○○│己○○  │偽造之「吳│
│  │        │號              │日（未載月│        │      │        │東憲」署名│
│  │        │                │份）      │        │      │        │、印文各1 │
│  │        │                │          │        │      │        │枚        │
├─┼────┼────────┼─────┼────┼───┼────┼─────┤
│3 │0000000 │潮州鎮○○路2 巷│85年11月25│10,000元│丁○○│乙○○  │含偽造之署│
│  │        │34號            │日        │        │      │        │名、印文各│
│  │        │                │          │        │      │        │1 枚      │
│  │        │                │          │        │      │        │          │
├─┼────┼────────┼─────┼────┼───┼────┼─────┤
│4 │072735  │大寮鄉○○路236 │85年  月25│10,000元│丁○○│乙○○  │偽造之「吳│
│  │        │號              │日（未載月│        │      │        │東憲」署名│
│  │        │                │份）      │        │      │        │、印文各1 │
│  │        │                │          │        │      │        │枚        │
├─┼────┼────────┼─────┼────┼───┼────┼─────┤
│5 │072733  │大寮鄉○○路236 │85年  月25│10,000元│丁○○│乙○○  │偽造之「吳│
│  │        │號              │日（未載月│        │      │        │東憲」署名│
│  │        │                │份）      │        │      │        │、印文各1 │
│  │        │                │          │        │      │        │枚        │
├─┼────┼────────┼─────┼────┼───┼────┼─────┤
│6 │0000000 │潮州鎮○○路2 巷│85年11月25│10,000元│丁○○│卯○○  │含偽造之署│
│  │        │34號            │日        │        │      │        │名、印文各│
│  │        │                │          │        │      │        │1 枚      │
├─┼────┼────────┼─────┼────┼───┼────┼─────┤
│7 │0000000 │潮州鎮○○路2 巷│85年11月25│10,000元│丁○○│寅○○○│含偽造之署│
│  │        │34號            │日        │        │      │        │名、印文各│
│  │        │                │          │        │      │        │1 枚      │
└─┴────┴────────┴─────┴────┴───┴────┴─────┘
附表四：
┌─┬────┬────────┬─────┬────┬───┬────┬─────┐
│編│本票號碼│票載發票人地址  │票載發票日│金額（新│票載發│持票人  │備註      │
│號│        │                │          │臺幣）  │票人  │        │          │
├─┼────┼────────┼─────┼────┼───┼────┼─────┤
│1 │0000000 │潮州鎮新生里公園│86年1 月27│10,000元│丁○○│己○○  │含偽造之署│
│  │        │路2 巷34號      │日        │        │      │        │名、印文各│
│  │        │                │          │        │      │        │1 枚      │
├─┼────┼────────┼─────┼────┼───┼────┼─────┤
│2 │0000000 │潮州鎮新生里公園│86年1 月27│10,000元│丁○○│乙○○  │含偽造之署│
│  │        │路2 巷34號      │日        │        │      │        │名、印文各│
│  │        │                │          │        │      │        │1 枚      │
├─┼────┼────────┼─────┼────┼───┼────┼─────┤
│3 │0000000 │潮州鎮○○路2 巷│86年1 月27│10,000元│丁○○│乙○○  │含偽造之署│
│  │        │34號            │日        │        │      │        │名、印文各│
│  │        │                │          │        │      │        │1 枚      │
├─┼────┼────────┼─────┼────┼───┼────┼─────┤
│4 │0000000 │潮州鎮新生里公園│86年1 月27│10,000元│丁○○│乙○○  │含偽造之署│
│  │        │路2 巷34號      │日        │        │      │        │名、印文各│
│  │        │                │          │        │      │        │1 枚      │
├─┼────┼────────┼─────┼────┼───┼────┼─────┤
│5 │0000000 │潮州鎮新生里公園│86年1 月27│10,000元│丁○○│卯○○  │含偽造之署│
│  │        │路2 巷34號      │日        │        │      │        │名、印文各│
│  │        │                │          │        │      │        │1 枚      │
├─┼────┼────────┼─────┼────┼───┼────┼─────┤
│6 │0000000 │潮州鎮新生里公園│86年1 月27│10,000元│丁○○│寅○○○│含偽造之署│
│  │        │路2 巷34號      │日        │        │      │        │名、印文各│
│  │        │                │          │        │      │        │1 枚      │
└─┴────┴────────┴─────┴────┴───┴────┴─────┘
附表五：
┌─┬────┬────────┬─────┬────┬───┬────┬─────┐
│編│本票號碼│票載發票人地址  │票載發票日│金額（新│票載發│持票人  │備註      │
│號│        │                │          │臺幣）  │票人  │        │          │
├─┼────┼────────┼─────┼────┼───┼────┼─────┤
│1 │169604  │屏東縣潮州鎮建基│86年2 月28│10,000元│子○○│己○○  │含偽造之署│
│  │        │路71號          │日        │        │      │        │名1 枚、印│
│  │        │                │          │        │      │        │文2 枚    │
├─┼────┼────────┼─────┼────┼───┼────┼─────┤
│2 │169611  │屏東縣潮州鎮建基│86年2 月28│10,000元│子○○│乙○○  │含偽造之署│
│  │        │路71號          │日        │        │      │        │名1 枚、印│
│  │        │                │          │        │      │        │文2 枚    │
├─┼────┼────────┼─────┼────┼───┼────┼─────┤
│3 │169603  │屏東縣潮州鎮建基│86年2 月28│10,000元│子○○│乙○○  │含偽造之署│
│  │        │路71號          │日        │        │      │        │名1 枚、印│
│  │        │                │          │        │      │        │文2 枚    │
├─┼────┼────────┼─────┼────┼───┼────┼─────┤
│4 │169605  │屏東縣潮州鎮建基│86年2 月28│10,000元│乙○○│卯○○  │含偽造之署│
│  │        │路71號          │日        │        │      │        │名1 枚、印│
│  │        │                │          │        │      │        │文2 枚    │
├─┼────┼────────┼─────┼────┼───┼────┼─────┤
│5 │169606  │屏東縣潮州鎮建基│86年2 月28│10,000元│乙○○│卯○○  │含偽造之署│
│  │        │路71號          │日        │        │      │        │名1 枚、印│
│  │        │                │          │        │      │        │文2 枚    │
└─┴────┴────────┴─────┴────┴───┴────┴─────┘
